臺灣高雄地方法院刑事判決　　　　　　　99年度易字第2378號
公　訴　人　臺灣高雄地方法院檢察署檢察官
被　　　告　王建中
上列被告因詐欺案件，經檢察官提起公訴（99年度偵緝字第669
號），本院判決如下：
    主  文
王建中幫助犯詐欺取財罪，處拘役伍拾日，如易科罰金，以新臺
幣壹仟元折算壹日。
    事  實
一、王建中可預見提供自己帳戶予他人使用，易淪為犯罪集團作
    為財產犯罪之工具，竟仍不違背其幫助他人詐欺之本意，於
    民國（下同）97年12月26日前之某日，在不詳地點，將其向
    中國信託商業銀行所申設帳號000000000000號帳戶之金融卡
    及密碼交付予年籍不詳之人士。該名年籍不詳之人士所屬之
    詐騙集團取得上開帳戶之提款卡及密碼後，便撥打電話予廣
    林韻慈，向其佯稱：因網路購物設定為分期付款，須至自動
    提款機操作更改云云，致廣林韻慈信以為真陷於錯誤，依詐
    騙集團成員之指示分別於97年12月26日之20時2分6秒及5分8
    秒利用ATM轉帳匯款新台幣（下同）30,000元及3,000元至王
    建中上開帳戶內，旋遭人提領一空，嗣廣林韻慈發覺有異報
    警處理而循線查獲上情。
二、案經廣林韻慈訴由桃園縣政府警察局楊梅分局移送臺灣桃園
    地方法院檢察署呈請臺灣高等法院檢察署檢察長令轉臺灣高
    雄地方法院檢察署檢察官偵查起訴。
    理  由
壹、證據能力部分：
一、按被告以外之人於審判外之言詞或書面陳述，除法律有規定
    者外，不得作為證據；又被告以外之人於審判外之陳述，雖
    不符刑事訴訟法第159 條之1 至第159 條之4 之規定，而經
    當事人於審判程序同意作為證據，法院審酌該言詞陳述或書
    面陳述作成時之情況，認為適當者，亦得為證據；刑事訴訟
    法第159條之5第1項定有明文。經查，證人即被害人廣林韻
    慈於警詢中所為之陳述，其屬於被告以外之人於審判外之陳
    述者，惟檢察官、被告於本院審理中均同意作為證據，本院
    審酌上開證據作成時之情況，亦無不當之情形，認為以之作
    為本件之證據亦屬適當，核之上開說明，自應有證據能力。
二、按除顯有不可信之情況外，從事業務之人於業務上或通常業
    務過程所須製作之紀錄文書、證明文書，亦得為證據，刑事
    訴訟法第159 條之4 第2 款定有明文。經查，卷附之帳戶交
    易明細表，係金融機構業務人員，藉由機器之輔助於通常業
    務過程製作之紀錄文書，亦無何顯不可信之情形，核之上開
    說明，應認具有證據能力。
貳、實體部分：
一、訊之被告王建中對於其所有之上開帳戶為詐騙集團利用作為
    詐騙被害人廣林韻慈匯款之用一事，固不諱言，惟矢口否認
    有何幫助詐欺取財之犯行，辯稱：伊上開帳戶之存摺、金融
    卡連同銀行所發密碼紙及身分證放在機車內遺失，當時伊人
    住在友人黃之豪位於高雄縣鳳山市（現改制高雄市鳳山區○
    ○○街6號住處，機車亦放在該處，該處出入之人很複雜云
    云。惟查，（一）本件被害人廣林韻慈於上開時間因遭詐騙
    集團成員施以上開詐術陷於錯誤而操作自動櫃員機匯出共33
    ,000元款項至被告上開帳戶內，旋遭提款卡方式提領等情，
    業據證人即被害人廣林韻慈於警詢時證述綦詳，並有其提出
    之交易明細表2紙及上開帳戶之交易明細在卷可查（分別見
    臺灣桃園地方法院檢察署9 8年度偵字第15792號卷第73頁、
    第26頁），足認被告所有之之上開銀行帳戶確實遭真實姓名
    年籍不詳之成年人用以詐騙被害人廣林韻慈匯款以取得不法
    款項使用無訛；（二）被告固辯稱其上開銀行帳戶之存摺、
    提款卡連同密碼紙係遺失後為人取得利用，金融卡係用於提
    領帳戶內金錢所用，一般人均知應妥為保管以防止遺失而為
    他人任意使用，且亦知存摺及金融卡、密碼應分別保存，以
    免徒增帳戶款項遭人持金融卡盜領款項，故被告所稱將金融
    卡、存摺連同密碼紙任意同時置放機車內而一同遺失，已與
    一般常情相悖，尚不足採信；且復參以現今社會上，確存有
    不少為貪圖小利而出售個人帳戶供人使用之人，是犯罪集團
    成員僅須付出少許之金錢，即可取得可完全操控而無遭掛失
    風險之帳戶，衡情當無使用遭竊、遺失等未經申辦帳戶者同
    意使用之帳戶之可能，否則，自不法詐騙犯罪集團之角度審
    酌，渠等既知社會上一般正常之人如帳戶存摺、印章、提款
    卡遭竊或遺失，為防止拾得或竊得之人盜領存款或將帳戶作
    為不法使用，必於發現後立即報警或向金融機構辦理掛失止
    付，而於原帳戶所有人掛失止付後，渠等即無法以拾得或竊
    得之存摺、提款卡提領該帳戶內之存款，渠等在此情形下，
    如仍以此帳戶作為其犯罪工具，則在渠等向被害人詐騙，並
    誘使被害人將款項轉入或匯入該帳戶後，卻又極有可能因帳
    戶所有人掛失止付而無法提領，則渠等大費周章從事於犯罪
    之行為，甘冒犯罪後遭追訴、處罰之風險，卻只能平白無故
    替原帳戶所有人匯入金錢，而無法得償其犯罪之目的，無異
    於為他人作嫁，此等損人不利己之舉，又豈是聰明狡詐之財
    產犯罪集團所可能犯之錯誤，易言之，從事此等財產犯罪之
    不法集團，若非確定該帳戶所有人不會去報警或掛失止付，
    以確定渠等能自由使用該帳戶轉帳、提款，渠等應不至於以
    該帳戶從事財產犯罪，益證被告所辯不足採信；（三）又金
    融帳戶之存摺、提款卡及密碼乃個人重要理財之物，若落入
    不明人士手中，極易被利用為取贓之犯罪工具，一般人均有
    妥為保管以防止他人任意使用之認識，縱有特殊情況偶須交
    付他人使用，亦必深入瞭解用途及合理性，始會安心提供，
    而被告為成年人，應有相當之智識程度及社會經驗，其竟將
    其帳戶及提款卡連同密碼提供予不詳姓名之人使用，顯見被
    告確有能預知且不違背其本意之幫助詐騙集團詐欺之不確定
    故意甚明；（五）又證人即被告之弟王建華雖於審判中到庭
    證述稱：被告之前身分證及中國信託之存摺等物均放在機車
    內，被告之前住於友人黃之豪之住處，且機車有借人騎用，
    該處出入分子複雜等語（見本院卷第15頁），惟其又證稱：
    被告在友人黃之豪住處住多久，伊無法回答，因伊與被告有
    段時間未連絡，且一向不住在一起等語（見本院卷第16頁）
    ，則證人既與被告並未同住且關係並非密切，其對於被告是
    否將上開帳戶之存摺、金融卡及身分證等物置於機車內且嗣
    後遺失一事，如何能知之甚詳，其所證述之內容尚難逕予採
    信；又被告固於97年12月30日申報其於97年12月25日遺失身
    分證申請補發，有補領國民身分證申請書1紙在卷可查（見
    本院卷第34頁），惟其遺失國民身分證並不當然即足以證明
    其亦同時遺失上開銀行之帳戶存摺及金融卡，固此亦難為有
    利被告之認定。從而，罪證明確，被告上開犯行堪以認定。
二、按刑法上之幫助犯，係對於犯罪與正犯有共同之認識，而以
    幫助之意思，對於正犯資以助力，而未參與實施犯罪之行為
    者而言（最高法院88年度臺上字第1270號判決意旨參照），
    本件被告將上開帳戶提款卡及提款密碼提供予真實姓名年籍
    不詳之成年人詐騙他人財物，顯係基於幫助他人詐欺之犯意
    ，且並無任何積極證據證明其有參與實施詐欺取財之犯罪構
    成要件行為，是核被告所為，係犯刑法第30條第1 項前段、
    第339條第1項之幫助詐欺取財罪。又被告並未實際參與詐欺
    取財犯行，所犯情節較正犯輕微，爰依刑法第30條第2項規
    定，減輕其刑。審酌被告所為影響社會交易安全，增加被害
    人追償及警察機關偵查犯罪之困難，被害人遭詐騙金額尚非
    鉅大，被告犯後未能坦認犯行態度尚難謂佳及其他等一切情
    狀，量處如主文所示之刑，並諭知易科罰金之折算標準。
據上論斷，應依刑事訴訟法第299 條第1 項前段，刑法第339 條
第1項、第30條、第41條第1項前段，刑法施行法第1條之1，判決
如主文。
中    華    民    國  100    年    5    月      12    日
                  刑事第八庭    審判長法  官   王伯文
                                      法  官   何秀燕
                                      法  官   林俊寬
以上正本證明與原本無異。
如不服本判決應於收受送達後10日內向本院提出上訴書狀，並應
敘述具體理由；如未敘述上訴理由者，應於上訴期間屆滿後20日
內向本院補提理由書（均須按他造當事人之人數附繕本）「切勿
逕送上級法院」。
中    華    民    國  100    年    5    月      12    日
                                      書記官   林香如
附錄法條：
中華民國刑法第339條
意圖為自己或第三人不法之所有，以詐術使人將本人或第三人之
物交付者，處5 年以下有期徒刑、拘役或科或併科1 千元以下罰
金。
以前項方法得財產上不法之利益或使第三人得之者，亦同。
前二項之未遂犯罰之。